ACORDAO-COMPLETO-2365943

ACÓRDÃO 12177/2019 ATA 38/2019 - PRIMEIRA CÂMARA

VISTOS, relatados e discutidos estes autos de Recursos de Reconsideração interpostos por Susete Nascimento da Silva e por Braz Santos da Costa -ME contra o Acórdão 1014/2018-TCU-Primeira Câmara.
ACORDAM os ministros do Tribunal de Contas da União, reunidos em sessão da Primeira Câmara, com fundamento nos artigos 32, inciso I, e 33 da Lei 8.443/1992 e ante as razões expostas pelo Relator, em:
9.1. não conhecer do recurso de reconsideração interposto por Susete Nascimento da Silva;
9.2. conhecer do recurso de reconsideração interposto por Braz Santos da Costa - ME para, no mérito, dar-lhe provimento;
9.3. tornar insubsistentes o subitem 9.1 e 9.2 do Acórdão 1014/2018-TCU-Primeira Câmara, apenas em relação à empresa Braz Santos da Costa - ME, excluindo-a da relação jurídico-processual;
9.4. alterar a redação dos subitens 9.1 e 9.2 do Acórdão 1014/2018-TCU-Primeira Câmara para os seguintes termos:
9.1. com fundamento nos arts. 1º, inciso I, 16, inciso III, alínea "c", e §2º da Lei 8.443/1992 c/c os arts. 19 e 23, inciso III, da mesma Lei, e com arts. 1º, inciso I, 209, inciso III, e §5º, 210 e 214, inciso III, do Regimento Interno, que sejam julgadas irregulares as contas de Susete Nascimento da Silva (CPF XXX.875.195-XX) , ex-prefeita do município de Wenceslau Guimarães/BA, e da empresa Base Empreendimentos e Pavimentações Ltda. - ME (CNPJ 14.677.066-25) ,  e condená-las ao pagamento das quantias a seguir especificadas, com a fixação do prazo de quinze dias, a contar das notificações, para comprovarem, perante o Tribunal (art. 214, inciso III, alínea "a", do Regimento Interno) , o recolhimento das dívidas aos cofres do Tesouro Nacional, atualizadas monetariamente e acrescidas dos juros de mora, calculados a partir das datas discriminadas, até a data dos recolhimentos, na forma prevista na legislação em vigor, abatendo-se, na oportunidade, os valores já ressarcidos) . 
9.1.1. Responsáveis solidários: Susete Nascimento da Silva (CPF XXX.875.195-XX) e empresa Base Empreendimentos e Pavimentações Ltda. - ME (CNPJ 14.677.066-25) .
	Data da ocorrência 
	Valor Original (R$) 

	06/01/2011
	93.974,23

	03/02/2011
	73.768,69

	03/02/2011
	88.443,80

	03/02/2011
	86.529,30

	02/03/2011
	95.182,00

	02/03/2011
	92.083,00

	02/03/2011
	94.242,37

	01/04/2011
	11.596,05

	15/04/2011
	64.126,56

	28/11/2011
	486.181,26

	11/01/2012
	215.599,45

	19/10/2012
	128.234,00

	13/12/2012
	30.000,00

	27/12/2012
	30.000,00

9.1.2. Responsável : Susete Nascimento da Silva (CPF XXX.875.195-XX) .
	Data da ocorrência
	Valor Original (R$) 

	11/1/2012
	10.144,36

	27/09/2012
	  399.894,93

9.2. aplicar a Susete Nascimento da Silva (CPF XXX.875.195-XX) , ex-prefeita do município de Wenceslau Guimarães/BA, e à empresa Base Empreendimentos e Pavimentações Ltda. - ME (CNPJ 14.677.066-25) , individualmente, a multa prevista no art. 57 da Lei 8.443/1992 c/c o art. 267 do Regimento Interno, nas quantias a seguir discriminadas, com a fixação do prazo de quinze dias, a contar das notificações, para comprovarem, perante o Tribunal (art. 214, inciso III, alínea "a", do Regimento Interno) , o recolhimento das dívidas aos cofres do Tesouro Nacional, atualizadas monetariamente desde a data do presente acórdão até a dos efetivos recolhimentos, se forem pagas após o vencimento, na forma da legislação em vigor:
	Responsável
	Valor (R$) 

	Susete Nascimento da Silva
	200.000,00

	Base Empreendimentos e Pavimentações Ltda. - ME
	100.000,00

9.5. encaminhar cópia deste acórdão ao Ministério Público junto ao TCU, para que avalie a oportunidade e a conveniência de interpor recurso contra Acórdão 1014/2018-TCU-Primeira Câmara, com vistas a franquear à empresa Base Empreendimentos e Pavimentações Ltda. - ME a possibilidade de apresentar contrarrazões às evidências de responsabilidade solidária, somente agora trazidas aos autos, em razão do recebimento da quantia de R$ 399.894,93, em 27/09/2012, sem a devida prestação dos serviços avençados no âmbito do Convênio 728087/2009;
9.6. dar ciência dessa deliberação aos recorrentes, ao Ministério do Desenvolvimento Regional e ao Procurador-Chefe da Procuradoria da República no Estado da Bahia.

Recurso de reconsideração em Tomada de Contas Especial.

Primeira Câmara

Prefeitura de Wenceslau Guimarães - BA.

3. Interessados/Responsáveis/Recorrentes:
3.1. Interessado: Ministério da Integração Nacional (extinto) (03.353.358/0001-96)
3.2. Responsáveis: Base Empreendimentos e Pavimentações Ltda - ME (14.677.066/0001-25); Braz Santos da Costa - ME (05.096.130/0001-93); Susete Nascimento da Silva (XXX.875.195-XX)
3.3. Recorrentes: Braz Santos da Costa - ME (05.096.130/0001-93); Susete Nascimento da Silva (XXX.875.195-XX).

13.1. Ministro presente: Walton Alencar Rodrigues (Relator).
13.2. Ministros-Substitutos convocados: Marcos Bemquerer Costa e Weder de Oliveira (na Presidência).

WALTON ALENCAR RODRIGUES

Ministro-Substituto Augusto Sherman Cavalcanti.

Trata-se de recursos de reconsideração interpostos pela empresa Braz Santos da Costa - ME (peça 71) e por Susete Nascimento da Silva (peça 109) , em face do Acórdão 1014/2018-TCU-Primeira Câmara, Relator Ministro-Substituto Augusto Sherman Cavalcanti (peça 65) , cujo teor da parte dispositiva foi vazado nos seguintes termos:
VISTOS, relatados e discutidos estes autos de Tomada de Contas Especial instaurada pelo Ministério da Integração Nacional em desfavor da Srª. Susete Nascimento da Silva, ex-Prefeita do município de Wenceslau Guimarães/BA, em razão da impugnação total das despesas realizadas com os recursos repassados ao município no âmbito do Convênio 728087/2009,
ACORDAM os Ministros do Tribunal de Contas da União, reunidos em sessão de 1ª Câmara, ante as razões expostas pelo Relator, em:
9.1. com fundamento nos arts. 1º, inciso I, 16, inciso III, alínea "c", e §2º da Lei 8.443/1992 c/c os arts. 19 e 23, inciso III, da mesma Lei, e com arts. 1º, inciso I, 209, inciso III, e §5º, 210 e 214, inciso III, do Regimento Interno, que sejam julgadas irregulares as contas da Sra. Susete Nascimento da Silva (CPF XXX.875.195-XX) , ex-prefeita do município de Wenceslau Guimarães/BA, e das empresas Base Empreendimentos e Pavimentações Ltda. - ME (CNPJ 14.677.066-25) e Braz Santos da Costa - ME (CNPJ 05.096.130/0001-93) ,  e condená-las ao pagamento das quantias a seguir especificadas, com a fixação do prazo de quinze dias, a contar das notificações, para comprovarem, perante o Tribunal (art. 214, inciso III, alínea "a", do Regimento Interno) , o recolhimento das dívidas aos cofres do Tesouro Nacional, atualizadas monetariamente e acrescidas dos juros de mora, calculados a partir das datas discriminadas, até a data dos recolhimentos, na forma prevista na legislação em vigor, abatendo-se, na oportunidade, os valores já ressarcidos) . 
9.1.1. Responsáveis solidários: Susete Nascimento da Silva (CPF XXX.875.195-XX) e empresa Base Empreendimentos e Pavimentações Ltda. - ME (CNPJ 14.677.066-25) .
	Data da ocorrência
	Valor Original (R$) 

	06/01/2011
	93.974,23

	03/02/2011
	73.768,69

	03/02/2011
	88.443,80

	03/02/2011
	86.529,30

	02/03/2011
	95.182,00

	02/03/2011
	92.083,00

	02/03/2011
	94.242,37

	01/04/2011
	11.596,05

	15/04/2011
	64.126,56

	28/11/2011
	486.181,26

	11/01/2012
	215.599,45

	19/10/2012
	128.234,00

	13/12/2012
	30.000,00

	27/12/2012
	30.000,00

9.1.2. Responsáveis solidários: Susete Nascimento da Silva (CPF XXX.875.195-XX) e empresa Braz Santos da Costa - ME (CNPJ 05.096.130/0001-93) .
	Valor Original (R$) 
	Data da ocorrência

	399.894,93
	27/09/2012

9.1.3. Responsável: Susete Nascimento da Silva (CPF XXX.875.195-XX) 
	Valor Original (R$) 
	Data da ocorrência

	10.144,36
	11/1/2012

9.2. aplicar à Sra. Susete Nascimento da Silva (CPF XXX.875.195-XX) , ex-prefeita do município de Wenceslau Guimarães/BA, e às empresas Base Empreendimentos e Pavimentações Ltda. - ME (CNPJ 14.677.066-25) e Braz Santos da Costa - ME (CNPJ 05.096.130/0001-93) , individualmente, a multa prevista no art. 57 da Lei 8.443/1992 c/c o art. 267 do Regimento Interno, nas quantias a seguir discriminadas, com a fixação do prazo de quinze dias, a contar das notificações, para comprovarem, perante o Tribunal (art. 214, inciso III, alínea "a", do Regimento Interno) , o recolhimento das dívidas aos cofres do Tesouro Nacional, atualizadas monetariamente desde a data do presente acórdão até a dos efetivos recolhimentos, se forem pagas após o vencimento, na forma da legislação em vigor:
	Responsável
	Valor (R$) 

	Susete Nascimento da Silva
	200.000,00

	Base Empreendimentos e Pavimentações Ltda. - ME
	100.000,00

	Braz Santos da Costa - ME
	100.000,00

9.3. autorizar, desde logo, nos termos do art. 28, inciso II, da Lei 8.443/1992, a cobrança judicial das dívidas caso não atendidas as notificações;
9.4. encaminhar cópia desta deliberação ao Procurador-Chefe da Procuradoria da República no Estado da Bahia, nos termos do § 3º do art. 16 da Lei 8.443/1992 c/c o § 7º do art. 209 do Regimento Interno do TCU, para adoção das medidas que entender cabíveis.
Transcrevo, a seguir, instrução do recurso interposto pela empresa Braz Santos da Costa - ME, cuja proposta foi acolhida pelo escalão dirigente da Secretaria de Recursos (peças 119/121) :
HISTÓRICO
Na origem, o Município de Wenceslau Guimarães/BA firmou o Convênio 728087/2009 com o Ministério da Integração Nacional para execução de obras de construção da 1ª etapa do cais de proteção nas margens do Rio das Almas (peça 1, p. 9) .
No que tange ao recorrente, foi identificada uma transferência bancária no valor de R$ 399.894,93 (peça 16, p. 11) , tendo sido constatado pela instrução que originou a citação (peça 21, p. 5) que os recursos haviam sido transferidos à empresa recorrente (Braz Santos da Costa-ME) , razão pela qual foi citada para apresentar justificativas quanto ao recebimento indevido dos recursos sem a demonstração de prestação de serviços (peça 25) .
Após o devido processo legal, o responsável teve suas contas julgadas irregulares (Acórdão 1014/2018-TCU-Primeira Câmara - peça 65) , decisão contra a qual se insurge.
EXAME DE ADMISSIBILIDADE
Nenhuma divergência a ser apontada quanto à proposta positiva de admissibilidade elaboradas pela SERUR (peças 91-92) e acolhida pelo e. Rel. Min. Walton Alencar Rodrigues (peça 94) .
EXAME DE MÉRITO
Delimitação
É tema a ser analisado a comprovação documental do fundamento condenatório consistente no recebimento de recursos federais da conta do convênio por parte do recorrente.
Da responsabilidade da empresa Braz Santos da Costa-ME segundo as transferências realizadas na conta do convênio
Alega o recorrente que o CNPJ do favorecido da ordem bancária era 14.677.066/0001-25, sendo que a recorrente estaria registrada no CNPJ sob o número 05.096.130/0001-93, fato atestado pelo próprio TCU (peças 19 e 20) , afirmando que não participou de procedimentos licitatórios, não manteve vínculos com o poder público e não recebeu os recursos em comento, especialmente por não manter conta corrente no banco destinatário (Banco Bradesco) .
Aponta para a existência de relação de pagamentos elaborada pela Prefeitura, em conjunto com o documento fiscal (NF 432) que indicam que a empresa Base Empreendimentos e Pavimentações Ltda. (responsável pelas obras) fora beneficiada com o pagamento em referência. Indica a adoção de providências (pedido formulado perante a Polícia Federal e ação de reparação civil ajuizada contra o Banco do Brasil) que corroborariam a narrativa, em conjunto com documento declaratório expedido pelo Banco Bradesco e depósito exemplificativo de que a conta 17.308-8 (ag: 3526, Banco Bradesco) seria de titularidade da empresa Base.
Requer, além dos pedidos de providência recursal, a expedição de notificação ao Departamento de Polícia Federal para exibição dos resultados das investigações (Ocorrência 448/2015) e ao Banco do Brasil para prestar novas informações, bem como a decretação de quebra de sigilo bancário da recorrente.
Análise
Deve-se observar que o recorrente não entabulou qualquer espécie de relação direta com o Município responsável pela aplicação dos recursos, tendo figurado como responsável apenas por ter sido supostamente beneficiada com a transferência eletrônica identificada nos documentos encaminhados pelo Banco do Brasil, particularmente o documento 600001, contido na peça 16, p. 11.
No julgamento, a Corte entendeu pela ausência de verossimilhança na alegação de falsidade, uma vez que as alegações não estariam lastreadas por documentos comprobatórios da falsidade (itens 21-23 do Voto do Acórdão 1014/2018-TCU-Primeira Câmara, peça 66) .
De início, o documento bancário que subsidiou a condenação do recorrente traz uma grave incongruência, uma vez que o documento, na identificação do favorecido, aponta uma inscrição no CNPJ (14.677.066/0001-25) que não corresponde ao CNPJ do recorrente (05.096.130/0001-93) , razão pela qual, a rigor, a ordem de transferência não deveria ser realizada, uma vez que a inconsistência dos dados deveria importar o não processamento da ordem, nos termos da Circular 3.115/2002, do Banco Central do Brasil:
Art. 5º O emitente, o recebedor e o sistema de liquidação de transferência de fundos devem zelar pela segurança, integridade e sigilo das informações contidas nas TED por eles emitidas ou recebidas.
Contudo, o próprio Banco Central do Brasil informa que a prática usual no sistema bancário é de que a liquidação da ordem e o consequente creditamento de valores é facultado ao banco destinatário (no caso concreto, Banco Bradesco) , conforme se extrai do site eletrônico da autarquia federal:
Em caso de inexatidão de dados, a decisão por creditar a conta do beneficiário ou devolver o valor ao emissor é da instituição destinatária", alerta a analista Pricila Ramos Barbosa, do Deati. Além disso, se o DOC e a TED forem devolvidos por erro do cliente, pode haver cobrança de tarifa. (https://www.bcb.gov.br/detalhenoticia/327/noticia) 
É evidente que, a despeito das informações equívocas contidas na ordem bancária, a instituição destinatária não se negou ao cumprimento da ordem, uma vez que o extrato da conta do convênio indica o débito no valor de R$ 399.894,93 (peça 16, p. 2) por meio de transferência eletrônica disponível (TED) .
Portanto, é razoável supor que a instituição financeira destinatária tenha creditado os recursos na conta 17.308 da agência 3526, se fiando apenas na informação do CNPJ do beneficiário final dos recursos, ignorando a identificação nominal equívoca. No caso concreto, o recorrente traz documento consistente em depósito bancário na referida conta (peça 71, p. 31) , identificando a empresa Base Empreendimentos como titular da referida conta bancária.
Também é documento que favorece a pretensão exoneratória do recorrente a declaração do próprio Banco Bradesco (destinatário da ordem bancária) de que o recorrente não mantinha conta corrente na instituição financeira, impossibilitando que o recorrente amealhasse os recursos federais naquele banco (peça 71, p. 30) .
Ademais, todas as demais transferências bancárias documentadas pelo Banco do Brasil foram emitidas da conta do convênio para a conta 17.308 da agência 3526 do Banco Bradesco (237) , de titularidade da empresa Base Empreendimentos, vencedora do certame para execução das obras (peça 16, p. 5-12) , razão pela qual se mostra razoável o acolhimento da narrativa do recorrente, ao afirmar que a ordem bancária contém uma informação falsa (falsidade material) , sendo irrelevante identificar a existência de dolo ou de mero equívoco na informação falsa, uma vez que o recorrente não tem responsabilidade no documento bancário elaborado.
Deve-se notar que o documento fiscal apresentado à Prefeitura que serviu de fundamento para a liquidação da despesa foi a Nota Fiscal 432 (peça 45, p. 100) , conforme a relação de pagamentos elaborada pela Prefeitura (peça 45, p. 62) , novamente ratificando a inexistência de qualquer consórcio ilícito entre a ora recorrente e a empresa Base Empreendimentos, uma vez que os documentos comprobatórios das despesas revelam a destinação dos recursos exclusivamente à empresa responsável pela obra.
Assim, o fato de a empresa recorrente ter sede no Município ou de ter no objeto social a finalidade de venda de materiais de construção são apenas circunstâncias fortuitas que não podem servir de esteio condenatório, uma vez que as evidências permitem concluir que o recorrente não utilizou ou gerenciou recursos públicos federais.
Por fim, em relação ao pedidos de expedição de notificação à Polícia Federal e ao Banco do Brasil, bem como a decretação de quebra de sigilo bancário, importante mencionar a ausência de previsão legal ou regimental para que o recorrente exija as mencionadas diligências, não havendo impedimento para que o recorrente promova a juntada de documentos que lhe são favoráveis, nos termos do art. 162 do Regimento Interno do Tribunal de Contas da União (RU/TCU) , não merecendo provimento os pedidos em questão.
Conclusões
A análise do documento bancário que fundamentou o decreto condenatório aponta a existência de divergências que, avaliadas no conjunto probatório colacionado, permitem afirmar que o recorrente não recebeu ou geriu recursos públicos federais, afastando sua condenação, particularmente na situação em que a prestação de contas e os documentos fiscais corroboram a narrativa apresentada de ausência de relação com os recursos aplicados.
PROPOSTA DE ENCAMINHAMENTO
Deste modo, submete-se à consideração superior a presente análise do recurso de reconsideração contra o Acórdão 1014/2018-TCU-Primeira Câmara, propondo, nos termos dos arts. 32, I e 33 da Lei 8.443/92, conhecer e dar provimento ao recurso, julgando regulares as contas do recorrente e afastando as sanções imputadas no acórdão (item 9.1.2 e 9.2) , dando notícia da decisão a ser adotada ao recorrente e à Procuradoria da República no Estado da Bahia.
O Ministério Público junto ao TCU manifestou-se de acordo com a proposta da Unidade Técnica (peça 122) . Sugeriu, apenas, exclusão da empresa Braz Santos da Costa - ME da relação processual, tornando, em consequência, insubsistentes os subitens 9.1.2 e 9.2. do Acórdão 1014/2018-TCU-Primeira Câmara.
Por fim, em relação ao recurso manejado por Susete Nascimento da Silva (peça 109) , a Secretaria de Recursos, com o endosso do Parquet especializado, posiciona-se pelo não-conhecimento do recurso de reconsideração, por ser intempestivo em período superior a 180 dias, nos termos do artigo 32, parágrafo único e inciso I, da Lei 8.443/1992, c/c o artigo 285, caput e § 2º, do Regimento Interno do TCU, conforme exame prévio de admissibilidade à peça 113.

Romeu Ramos Moreira Junior (48.522/OAB-BA); Vinícius Silva da Cruz (OAB/BA 37.365); Filipe Monteiro Carneiro Costa (30906/OAB-BA).

Procurador Marinus Eduardo De Vries Marsico.

TOMADA DE CONTAS ESPECIAL. CONVÊNIO. OMISSÃO NO DEVER DE PRESTAR CONTAS. CITAÇÃO. CONTAS IRREGULARES. AUSÊNCIA DE NEXO DE CAUSALIDADE. DÉBITO. SOLIDARIEDADE. EXPREFEITA E EMPRESAS BENEFICIADAS. MULTA. REMESSA AO MPU. RECURSOS DE RECONSIDERAÇÃO INTERPOSTOS PELA EX-PREFEITA E POR UMA DAS EMPRESAS. NÃO-CONHECIMENTO DO RECURSO MANEJADO PELA EX-PREFEITA EM RAZÃO DE INTEMPESTIVIDADE. CONHECIMENTO DO RECURSO AVIADO POR EMPRESA. NÃO-RECEBIMENTO DOS RECURSOS DO CONVÊNIO. PROVIMENTO. INSUBSISTÊNCIA DA DECISÃO EM RELAÇÃO À SOCIEDADE EMPRESÁRIA. EXCLUSÃO DA EMPRESA RECORRENTE DO POLO PASSIVO DA RELAÇÃO PROCESSUAL. CIÊNCIA.

TOMADA DE CONTAS ESPECIAL (TCE)

Secretaria de Recursos (SERUR); Secretaria de Controle Externo de Tomada de Contas Especial (SecexTCE).

Versam os autos sobre tomada de contas especial instaurada pelo Ministério da Integração Nacional (atual Ministério do Desenvolvimento Regional) em razão de omissão no dever de prestar contas e impugnação total das despesas realizadas com recursos do Convênio 728087/2009, firmado entre a União, por meio do referido órgão ministerial, e o Município de Wenceslau Guimarães/BA, cujo objeto é a execução de obras de construção da 1ª etapa do cais de proteção nas margens do rio das Almas.
Após regular desenvolvimento do processo, o Tribunal, por meio do Acórdão 1014/2018-TCU-Primeira Câmara (relator Ministro-Substituto Augusto Sherman Cavalcanti) , julgou, com base nos artigos 1º, inciso I, 16, inciso III, alínea "c", e §2º da Lei 8.443/1992, irregulares as contas especiais de Susete Nascimento da Silva, ex-prefeita do Município de Wenceslau Guimarães/BA, gestão de 2009 a 2012, e das empresas que teriam sido contratadas para realizar o objeto do convênio, Base Empreendimentos e Pavimentações Ltda. - ME e Braz Santos da Costa - ME, condenando-as solidariamente a ressarcirem ao Erário a integralidade dos valores transferidos pelo termo de acordo, e aplicando-lhes sanção pecuniária individual prevista no artigo 57 da mencionada Lei.
Inconformadas, a empresa Braz Santos da Costa - ME (peça 71) e a responsável Susete Nascimento da Silva (peça 109) insurgem-se contra o Acórdão 1014/2018-TCU-Primeira Câmara, por meio do recurso de reconsideração.
Em relação ao recurso manejado por Susete Nascimento da Silva, exame preliminar de admissibilidade da Secretaria de Recursos, secundado pelo parecer do Ministério Público junto ao TCU (peças 113/114 e 117) , opina pelo não-conhecimento do apelo ante a intempestividade da peça recursal em mais de 180 dias, contado do término do prazo quinzenal da notificação inicial da interessada, nos termos do artigo 32, parágrafo único e inciso I, da Lei 8.443/1992, c/c o artigo 285, caput e §2º, do Regimento Interno do TCU.
Em relação ao recurso aviado pela empresa Braz Santos da Costa - ME (peça 71) , a Unidade Técnica e o Parquet especializado (peças 120/122) propõem o conhecimento e o provimento do pedido, no sentido de tornar insubsistente a decisão condenatória apenas quanto à recorrente, bem como excluir a respectiva responsabilidade do polo passivo da relação jurídico-processual.
Aduzem, com base no lastro probatório trazido pela defesa e nos documentos já constantes dos autos, restar demonstrado que a Braz Santos da Costa - ME não se beneficiou e nem geriu os recursos do Convênio 728087/2009.
Feita essa apresentação, passo a decidir.
Aquiesço aos pareceres uníssonos da Secretaria de Recursos e do Ministério Público de Contas, cujos fundamentos, desde logo, incorporo ao meu voto. Sem embargo, acresço alguns comentários.
Preliminarmente, ratifico os despachos às peças 94 e 118 que acolheram os exames prévios de admissibilidade das peças recursais.
Tendo sido regularmente notificada da decisão recorrida em 23/3/2018 e protocolada petição recursal em 5/11/2018 (peças 77, 81 e 109) , o apelo enfeixado por Susete Nascimento da Silva não pode ser conhecido como recurso de reconsideração, uma vez que não foi preenchido o requisito da tempestividade, nos termos do artigo 32, parágrafo único, da Lei 8.443/1992. 
A referida eiva de intempestividade também não pôde ser relevada com o exame de eventual superveniência de fatos novos, como faculta o artigo 285, § 2º, do Regimento Interno, haja vista a superação do prazo de 180 dias para manejo do recurso, contado do término do prazo quinzenal indicado no caput do aludido dispositivo regimental.
De outra sorte, preenchidos os requisitos de admissibilidade estabelecidos nos artigos 32, inciso I, e 33 da Lei 8.443/1992, c/c o artigo 285 do RI/TCU, conheço do recurso interposto pela empresa Braz Santos da Costa - ME, suspendendo os efeitos dos itens 9.1, 9.1.2, 9.2 e 9.3 do Acórdão 1014/2018-TCU-Primeira Câmara em relação à recorrente.
No mérito, assiste razão à apelante.
Ao compulsar os autos, depreendo que a empresa Braz Santos da Costa - ME foi arrolada como responsável solidária na tomada de contas especial em razão de ter sido supostamente beneficiária da  transferência eletrônica da quantia de R$ 399.894,93, oriunda da conta vinculada aos recursos do convênio, e tendo como destinatária a conta corrente 17.308-8, da agência 3526 do Banco Bradesco S/A, identificada nos documentos encaminhados pelo Banco do Brasil, como se verifica no documento 600001, contido na peça 16, pág. 11.
Ao analisar as alegações de defesa da responsável, o Tribunal afastou a arguição de ilegitimidade passiva por suposta falsidade do documento referente à transferência de recursos em favor da empresa Braz Santos da Costa - ME, por ausência de lastro probatório (itens 21-23 do Voto do Acórdão 1014/2018-TCU-Primeira Câmara, peça 66) .
Entretanto, os novos elementos esgrimidos pela empresa em sua peça recursal, em confronto com conjunto probante já constante dos autos, demonstram efetivamente que a empresa Braz Santos da Costa - ME não foi beneficiária e nem geriu os recursos federais do ajuste de convênio.
A começar pelo fato de o documento bancário que subsidiou a condenação do recorrente conter grave incongruência. Apesar de identificar nominalmente como favorecida a empresa Braz Santos da Costa, aponta como destinatário o CNPJ da empresa Base Empreendimentos e Pavimentações Ltda. - ME (14.677.066/0001-25) . Conforme consulta ao site da Receita, o CNPJ da empresa Braz Santos da Costa - ME é 05.096.130/0001-93.
Não obstante a informação equivocada do nome do beneficiário do depósito bancário em relação ao respectivo CNPJ, ainda assim, a instituição financeira destinatária (Banco Bradesco) deu cumprimento à ordem de transferência eletrônica, como se comprova do extrato bancário da conta do convênio à peça 16, pág. 2.
Entretanto, os novos elementos trazidos pelo recorrente à peça 71, págs. 30/31, comprovam que o titular da conta corrente 17.308-8 da agência 3526 do Banco Bradesco S/A, destinatária da transferência eletrônica de recursos do convênio, era efetivamente a empresa Base Empreendimentos e Pavimentações Ltda. - ME (CNPJ 14.677.066/0001-25) . Além disso, o Banco Bradesco declara que o CNPJ 05.096.130/0001-93, em nome da Braz Santos da Costa - ME, até o momento da declaração produzida em 23 de fevereiro de 2018, não possui e não teve nenhuma conta junto à referida instituição financeira.
Tais evidências harmonizam-se com a relação de pagamentos e a nota fiscal 432, constantes da prestação de contas (peça 45, págs. 62 e 100) , que inequivocamente demonstram ter sido a empresa Base Empreendimentos e Pavimentações Ltda. - ME (CNPJ 14.677.066-25) a efetiva beneficiária da transferência da quantia de R$ 399.894,93, oriunda da conta vinculada aos recursos do convênio, e tendo como destinatária a conta corrente 17.308-8 da agência 3526 do Banco Bradesco S/A, de titularidade daquela sociedade empresarial.
A considerar o conjunto probante, tudo leva a crer que a executora das obras do convênio foi a empresa Base Empreendimentos e Pavimentações Ltda. - ME, o que remete a um laivo de erro material a indicação do nome do beneficiário da aludida transferência eletrônica de recursos do ajuste.
Por fim, tendo em vista o âmbito de devolutividade desta peça recursal restringir-se à exclusão da responsabilidade da empresa Braz Santos da Costa - ME, cabe encaminhar cópia deste acórdão, bem como do relatório e voto que o fundamentam ao Ministério Público junto ao TCU para que avalie a oportunidade e a conveniência de interpor recurso contra Acórdão 1014/2018-TCU-Primeira Câmara, com vistas a franquear à empresa Base Empreendimentos e Pavimentações Ltda. - ME a possibilidade de apresentar contrarrazões às evidências de possível responsabilidade solidária, somente agora trazidas aos autos, em razão de recebimento da quantia de R$ 399.894,93, em 27/09/2012, sem a devida prestação dos serviços avençados no âmbito do Convênio 728087/2009.
Ante o exposto, dou provimento ao recurso de reconsideração interposto pela empresa Braz Santos da Costa - ME e voto por que o Tribunal acolha a minuta de acórdão que ora submeto à deliberação do colegiado.
TCU, Sala das Sessões Ministro Luciano Brandão Alves de Souza, em 22 de outubro de 2019.
WALTON ALENCAR RODRIGUES 
Relator